【裁判字號】    99,訴,288
【裁判日期】    990513
【裁判案由】    違反毒品危害防制條例
【裁判全文】
臺灣臺南地方法院刑事判決               99年度訴字第288號
公  訴  人  臺灣臺南地方法院檢察署檢察官
被      告  乙○○
上列被告因違反毒品危害防制條例案件，經檢察官提起公訴（98
年度毒偵字第2125號），本院判決如下：
    主  文
乙○○施用第一級毒品，累犯，處有期徒刑捌月；又施用第二級
毒品，累犯，處有期徒刑伍月。應執行有期徒刑壹年。
    事  實
一、乙○○前於民國93年間，因違反槍砲彈藥刀械管制條例、重
    利等案件，經臺灣嘉義地方法院，於94年2月25日，以94年
    度訴字第65號案，判處應執行有期徒刑1年6月確定，再經該
    院於96年7月16日，以96年度聲減字第592號案減刑為有期徒
    刑9月，並於97年4月4日因縮短刑期執行完畢出監。
二、乙○○又於94年間，因犯施用第二級毒品案件，經臺灣嘉義
    地方法院，以94年度聲字第107號裁定送臺灣嘉義戒治所施
    以強制戒治後，認無繼續戒治之必要，於94年9月13日出戒
    治所執行完畢，並經臺灣嘉義地方法院檢察署檢察官，於94
    年9月14日，以94年度戒毒偵字第77號案為不起訴處分確定
    。
三、詎乙○○不思戒除毒癮惡習，明知海洛因與甲基安非他命(
    起訴書誤載為安非他命，詳如後述)，分別係毒品危害防制
    條例第2條第2項第1款及同條項第2款所定之第一級毒品與第
    二級毒品，不得非法施用、持有。竟於前揭有期徒刑執行完
    畢5年內，基於施用第一級毒品海洛因之犯意，於98年7月22
    日，在臺南縣佳里鎮○○里○○鄰○○街212號之5十二樓住處
    ，將海洛因滲生理食鹽水混合後，以針筒注射之方式，施用
    海洛因1次。又另行基於施用第二級毒品甲基安非他命之犯
    意，於98年7月24日下午17時30分許，回溯96小時內，在不
    詳地點，以不詳方法，施用甲基安非他命1次。
四、嗣乙○○於98年7月24日下午17時30分許，在嘉義市政府警
    局第二分局內，員警經其同意採集尿液送驗，結果呈嗎啡、
    可待因及甲基安非他命與安非他命陽性反應後，乃查悉上情
    。
五、案經臺南縣警察局麻豆分局報告臺灣臺南地方法院檢察署檢
    察官偵查起訴。
    理  由
一、訊據被告乙○○對於上揭施用第一級毒品及經警採尿後檢驗
    出甲基安非他命及安非他命成份之事實均坦承不諱。此部分
    事實且有公訴人提出嘉義市政府警察局第二分局偵辦涉嫌毒
    品案採驗尿液代號年籍對照表、臺灣檢驗科技股份有限公司
    尿液檢驗報告附卷可稽，此部分事實均足以認定。
二、惟被告矢口否認有施用第二級毒品甲基安非他命之事實，辯
    稱：我施用海洛因之前有去醫院喝美沙酮，我沒有施用安非
    他命，應該是我去買海洛因注射的時候，裡面可能有摻安非
    他命云云(見本院卷第37頁)。
三、本院審酌：
  (一)按毒品危害防制條例第21條第2項規定：依同條例第21條第
    1項之規定治療中經查獲之被告應由檢察官為不起訴處分，
    但以1次為限。所稱「依前項規定治療中經查獲」，係指依
    該條第1項規定，犯同條例第10條之罪者，於犯罪未發覺前
    ，即自動向行政院衛生署指定之醫療機構請求治療，而於治
    療中始經查獲該項未發覺之犯罪而言；至於治療中再犯施用
    毒品之罪經查獲者，則不包括在內，最高法院99年度台上字
    第2250號著有裁判可稽。被告於98年7月12日確曾至中國醫
    藥大學北港附設醫院接受替代療法，此有被告提出該院98年
    11月12日出具之診斷證明書1紙可證(見偵卷第24頁)，然被
    告係於上開治療中再犯本件之施用毒品罪，依上述最高法院
    之見解，自無上開檢察官應為不起訴處分之適用。
  (二)按人體施用安非他命後，主要代謝物中有未改變型態之安非
    他命，而無甲基安非他命；而人體施用甲基安非他命之主要
    代謝物，於尿液中之半衰期為6至15小時，一般情況下，施
    用24小時內，以「甲基安非他命」原態排出可達施用劑量之
    43％，4％至7％代謝為「安非他命」排出，故可由尿液檢驗
    結果研判係施用安非他命或甲基安非他命；另尿液中甲基安
    非他命之濃度大於或等於每毫升500奈克ng/ml (ng為奈克，
    1奈克等於10的負9次方克，ml為毫升，單位部分下同)，且
    其代謝物安非他命之濃度在200ng/ml以上者，判定為甲基安
    非他命陽性；又安非他命在國內取得不易，施用情形較少，
    尿液檢驗結果係甲基安非他命陽性者佔大部分等情，業經法
    務部調查局93年5月4日調科壹字第09362413980號函、行政
    院衛生署藥物食品檢驗局81年2月8日（81）藥檢壹字第0011
    56號函、行政院衛生署管制藥品管理局95年2月20日管檢字
    第095000166 5號函、95年7月11日管檢字第0950007425 號
    函述明綦詳；又安非他命經口服投與後約百分之70於24小時
    內自尿中排出，約百分之90於96小時內自尿中排出，由於目
    前國內尿液中甲基安非他命之檢驗僅為鑑定其是否呈陽性反
    應尚未定其含量，且甲基安非他命成分之檢出與其投與方式
    、投與量、個人體質、採尿時間與檢測儀器之精密度等諸多
    因素有關，因此僅憑尿液中呈安非他命陽性反應，並無法確
    實推算吸食時間距採集時間之長短，惟依上述資料推斷，最
    長可能不會超過4日。業經行政院衛生署藥物食品檢驗局分
    別於81年9月8日、2月8日以（81）藥檢壹字、第0000000 、
    001156號函述明此旨綦詳。本件被告尿液經送驗結果，既係
    呈安非他命及甲基安非他命陽性反應，有卷附台灣檢驗科技
    股份有限公司出具之濫用藥物尿液檢驗都報告1紙可稽(見本
    警卷第8頁)，揆諸首揭函示意旨，足認被告於上揭時間內，
    確有施用甲基安非他命而非施用安非他命之犯行，起訴意旨
    認被告係施用安非他命等語，容有誤會，應予更正，併此敘
    明。
  (三)被告於本院審理中雖又辯稱：因為海洛因要注射時須加入葡
    萄糖，沒有加入葡萄糖濃度太高，沒有辦法注射，我買回來
    時賣給我的人已經加入葡萄糖了，葡萄糖的結晶(應為冰糖
    之誤稱)跟安非他命很像，我分辨不出來云云(見本院卷第37
    頁)。然查：被告於80、82、86年間，分別因違反麻醉藥品
    管理條例案件為法院判刑，再於94年間因施用第二級毒品，
    經送強制戒治，此有臺灣高等法院被告前案紀錄表1紙附卷
    可稽(見本院卷第5-8頁)，足認被告有多次施用安非他命之
    經驗。且被告於本院審理中亦供稱：安非他命的型狀像冰糖
    、海洛因為白色粉末等語(見本院卷第47頁反面)，依此足認
    被告對於海洛因及甲基安非他命之外觀應甚為熟悉才是，其
    施用時毒品之時見其外觀，焉有不知其施用者為海洛因或安
    非他命之理？再查海洛因施用之後會使施用者精神痿糜；施
    用甲基安非他命則將使施用者精神抗奮，2者之感覺完全不
    同，而被告尿液檢驗結果，因施用海洛因所代謝出之嗎啡成
    分，為9740ng/ml 、代謝出之可待因成分為2700ng/ml ，而
    施用甲基安非他命代謝出安非他命之成份，為750ng/ml，代
    謝出甲基安非他命之成分更高達15825ng/ ml，被告於施用
    之時焉有不知其所注射者含有極高成分之甲基安非他命之理
    ？復查：安非他命或甲基安非他命之價格遠高於葡萄糖之價
    格，出售海洛因之人於海洛因中摻入添加物稀釋海洛因成分
    時，焉有捨棄低價之葡萄糖，而加入高價之安非他命或甲基
    安非他命之理？
  (四)被告於本院審理中最後改稱：我是將安非他命及海洛因，混
    在一起以針筒注射云云(見本院卷第46頁反面)，然此與其之
    前之辯詞大不相同，實難令人採信。再參酌被告之前施用安
    非他命均係以吸食之方式為之，未曾以注射之方式為之，亦
    據被告供明在卷(見本院卷第47頁反面)。依此亦足認被告此
    部分所辯應與事實不符而不足採信。再觀諸被告尿液代謝出
    此2種毒品成分之數值，均較一般單獨施用1種毒品之人所代
    謝出毒品成分之數值為高，亦足認被告應無同時施用此2種
    毒品之可能。
  (五)按海洛因經注射入人體後，約百分之80於24小時內自尿中排
    出，一般而言，尿液中能否驗出嗎啡陽性反應，與其投與量
    、投與途徑、採尿時間、個人體質及檢驗方法之靈敏度有關
    ，國外曾有文獻報導注射6毫克之海洛因鹽酸鹽，其代謝物
    嗎啡之平均可檢出時限約為26小時（最低檢出量為每毫升3
    百毫克，每毫克為10的負3次方克，與上述之奈克不同），
    另嗎啡經注射入人體後，百分之90以上於24小時內自尿中排
    出，國外曾有文獻報導注射20毫克之嗎啡硫酸鹽，其嗎啡之
    平均可檢出時限約為45小時（最低檢出量為每毫升3百毫克
    ）等情，經行政院衛生署81年2月8日（81）藥檢壹字第1156
    號與及81年9月8日（81）藥檢壹字第0000000號函示綦詳。
    被告於本院審酌中雖供稱係採尿之前2至4日施用(見本院卷
    第46頁)，然依上所述，海洛因施用之後得檢測出之時間既
    不超過2日，因此被告施用本件海洛因之時間自係在98年7月
    24日間，已經可以認定。另公訴意旨稱被告於檢察官偵查中
    已坦承施用海洛因等語，然查：被告於檢察官偵查中係供稱
    ：我於98年6月間有施用海洛因，不知為何會有安非他命陽
    性反應，其後於98年7月12日到醫院接受替代療法，98年7月
    24日17時30分採尿前26小時我沒有施用海洛因，是前3天(即
    採尿前72時)施用的云云(見偵卷第22、23)，其坦承施用海
    洛因之時間，顯已超出上揭函示可檢驗出毒品代謝物之時間
    ，難認被告於檢察官偵查中已坦承施用海洛因之犯行，亦附
    予敘明。
  (六)綜上所述，足認被告上開任意性自白部分，確均與事實相符
    ；否認部分則為卸責之詞不足採信；本件事證已甚明確，被
    告上開犯行均洵堪認定，應予依法論科。
四、按海洛因、甲基安非他命依其成癮性、濫用性及對社會危害
    性之程度，業經分別列為毒品危害防制條例第2條第2項第1
    、2款所規定之第一、二級毒品，禁止非法持有及施用；是
    核被告上開所為，分別係犯毒品危害防制條例第1項之施用
    第一級毒品罪及第10條第2項之施用第二級毒品罪。被告施
    用海洛因及甲基安非他命前持有海洛因與甲基安非他命之低
    度行為，均分別為施用之高度行為所吸收，皆不另論罪。被
    告所犯上開2罪間，犯意有別，行為殊異，應予分論併罰。
    再被告有上述論罪科刑紀錄，有臺灣高等法院被告前案紀錄
    表可稽，其於上開有期徒刑執行完畢後5年內，故意再犯本
    件有期徒刑以上之2罪，均為累犯，各應依刑法第47條第1項
    規定加重其刑。爰審酌被告前已有多次施用毒品前科，竟仍
    不知悔改而再施用毒品，顯見其意志不堅，未能戒除毒癮惡
    習，且迄未因前所受刑之執行記取教訓，復參酌其所犯施用
    毒品行為係戕害自己身心健康，尚未嚴重破壞社會秩序、侵
    害他人權益，及其犯罪後未能坦承全部犯行，表現悔意，兼
    衡其學歷、職業、家庭狀況等一切情狀，分別量處如主文所
    示之刑，並定其應執行之刑，以資懲儆。至被告施用毒品海
    洛因所用之注射針筒已經丟棄、生理食鹽水已經用盡，裝生
    理食鹽水之空瓶亦已丟棄，業據被告供明在卷(見本院第47
    頁)，而針筒及生理食鹽水均非專供施用毒品之器具；另被
    告否認施用第二級毒品，致本院無法查明被告係以何種器具
    施用，為免造成檢察官執行之困擾及程序之浪費，爰均不為
    沒收之諭知，附此敘明。
據上論斷，應依刑事訴訟法第299條第1項前段，毒品危害防制條
例第10條第1項、第2項，刑法第11條前段、第47條第1項、第51
條第5款，判決如主文。
本案經檢察官 甲○ 到庭執行職務
中    華    民    國    99    年    5     月    13    日
                                審判長法  官  蔡直青
                                      法  官  郭瓊徽
                                      法  官  吳坤芳
以上正本證明與原本無異。
如不服本判決應於收受本判決後10日內向本院提出上訴書狀，並
應敘述具體理由。其未敘述上訴理由者，應於上訴期間屆滿後20
日內向本院補提理由書狀（均須按他造當事人之人數附繕本）「
切勿逕送上級法院」。
                                      書記官  黃鋕偉
中    華    民    國    99    年    5     月    14    日
附錄論罪科刑法條：
毒品危害防制條例第10條
施用第一級毒品者，處 6 月以上 5 年以下有期徒刑。
施用第二級毒品者，處 3 年以下有期徒刑。

司法院資訊處製作；財團法人民間司法改革基金會備份。
